【裁判字號】    97,訴,1262
【裁判日期】    971225
【裁判案由】    侵權行為損害賠償
【裁判全文】
臺灣臺南地方法院民事判決              97年度訴字第1262號
原      告  丙○○
被      告  甲○○
上列當事人間因被告犯妨害自由案件，原告提起刑事附帶民事訴
訟請求侵權行為損害賠償，由本院刑事庭裁定（96年度附民字第
215號）移送前來，經本院於民國97年12月11日言詞辯論終結，
判決如下：
    主  文
被告應給付原告新台幣壹拾萬元，及自民國九十六年十一月二十
八日起至清償日止，按年息百分之五計算之利息。
原告其餘之訴駁回。
訴訟費用新台幣壹佰貳拾元由被告負擔，餘由原告負擔。
本判決原告勝訴部分，得假執行。原告其餘假執行之聲請駁回。
    事實及理由
一、按訴狀送達後，原告不得將原訴變更或追加他訴，但擴張或
    簡縮訴之聲明者，不在此限，民事訴訟法第255條第1項第
    3款定有明文。原告起訴時之聲明為「被告應與訴外人乙○○、戊○○、丁○○等人連帶給付原告新台幣 (下同)100
    萬元，及自起訴狀繕本送達翌日起至清償日止，按年息百分
    之五計算之利息，嗣於訴訟進行中，變更訴之聲明為：「被
    告應給付原告25萬元，及自起訴狀繕本送達翌日起至清償日
    止，按年息百分之五計算之利息。」，核屬訴之聲明減縮，
    揆之前揭法條規定，本院仍應准許，合先說明。
二、本件被告經合法通知，未於言詞辯論期日到場，核無民事訴
    訟法第386條所列各款情形，爰依原告之聲請，由其一造辯
    論而為判決。
三、原告起訴主張：訴外人乙○○與劉昭文為朋友關係。訴外人
    乙○○與王振武於民國96年7月11日，至訴外人劉昭文所任
    職之恆利興企業有限公司商談工作事宜時，言談間，訴外人
    劉昭文提及與原告之債權債務關係，並抱怨原告皆不出面處
    理，並將與原告之買賣契約書等債權證明，提供予訴外人王
    振武與乙○○觀看。訴外人乙○○遂認若能幫忙處理上開債
    務，訴外人劉昭文必當會給予一定之酬傭。嗣訴外人乙○○
    得知原告係從事法拍車買賣，遂夥同訴外人戊○○、被告王
    嗚煌、訴外人丁○○等人及數名年籍不詳之男子，於96年7
    月12日下午2時許，分別駕駛車號3999一XD號自小客車及JD
    一4096號自小客車，前往國道1號高速公路新營收費站 (臺
    南縣新營市轄，下稱新營收費站)，適遇原告剛好於新營收
    費站欲買受拍賣車輛。訴外人乙○○遂指示訴外人戊○○、
    被告王嗚煌、訴外人丁○○等人，持前揭契約書等債權證明
    ，要求原告上車，至他處解決上開債務問題。原告見對方人
    數眾多，自知已無法再行逃避，乃由被告甲○○駕駛原告所
    有車號3138一LU號自小客車，訴外人丁○○坐在該車副駕駛
    座，原告坐在該車後座中間，兩旁各坐l位上開年籍不詳之
    男子後，由訴外人戊○○駕駛車號3999一XD號自小客車上載
    訴外人乙○○帶路，被告甲○○駕駛車號3138一LU號自小客
    車及上開不詳男子駕駛車號4096一JD號自小客車，依序尾隨
    在後，離開新營收費站。訴外人乙○○等人於離開後，遂向
    原告陳稱: 「若不拿出現金解決債務，就不讓你回去」等語
    ，以此方式，剝奪原告之行動自由。原告遂不斷打電話向友
    人籌錢，並打電話請訴外人鄭秀美代為幫忙籌錢。然因訴外
    人鄭秀美業已報警處理，故於電話中佯稱已籌到三、四十萬
    元。雙方遂約於同日晚上11時許，在高雄市○○○○道旁邊
    之麥當勞交錢。警方便於上開時、地前往埋伏，因而當場查
    獲。原告被綁架勒索，從96年7月12日下午2時至晚上11時許
    ，被控制及不斷放話，身心畏懼及痛苦不已，迄今仍活在恐
    怖之陰影中，爰依民法第195條之規定請求非財產上之損害
    賠償25萬元。並聲明：被告應給付原告25萬元，及自起訴狀
    繕本送達翌日起至清償日止，按年息百分之五計算之利息。
    並願供擔保請准宣告假執行。
四、原告主張之事實，業據其提出本院96年度訴字第1504號刑事
    判決及96年度偵字第11094號起訴書各一件等為證，並經本
    院調閱本院96年度訴字第1504號刑事卷證審閱無誤，核與其
    主張情形相符。被告已於相當時期受合法之通知，而於言詞
    辯論期日不到場，亦未提出任何書狀或證據資料爭執，自堪
    信原告之主張為可採。
五、按因故意或過失，不法侵害他人之權利者，負損害賠償責任
    ；數人共同不法侵害他人之權利者，連帶負損害賠償責任，
    不能知其中孰為加害人者，亦同。造意人及幫助人，視為共
    同行為人；不法侵害他人之身體、健康、名譽、自由、信用
    、隱私、貞操，或不法侵害其他人格法益而情節重大者，被
    害人雖非財產上之損害亦得請求賠償相當之數額。此民法
    第184條、185條、195條分別定有明文。茲查，原告於上開
    時、地遭被告與訴外人乙○○、戊○○、丁○○等人妨害自
    由，衡諸一般經驗法則，精神、身心必遭受某程度之痛苦，
    應可認定。是以原告依上述法條之規定，請求精神慰藉金，
    自為可採。
六、又按慰撫金數額之認定，除依所受身體上及精神上痛苦程度
    及所造成之影響兩者予以衡量外，尚須斟酌雙方之身分資力
    與加害之程度及各種情形，予以核定。茲查，原告係高中畢
    業，名下無任何不動產，95年度薪資所得為60,000元，96年
    度除股利所得251元外，無其他收入；另被告甲○○係高職
    肄業，名下亦無任何不動產，95年度薪資所得為46,200元，
    96年度所得為9,825元，以上均有本院依職權調取兩造稅務
    電子閘門財產所得調件明細表及兩造於內政部警政署國道公
    路警察局第四警察隊調查筆錄在卷可稽。本院斟酌原告精神
    上所受痛苦之程度，及兩造之身分、地位、經濟能力等情，
    併參酌本件共同侵權行為人乙○○、戊○○、丁○○等人已
    與原告達成和解，和解金額為21萬元，即乙○○、戊○○、
    丁○○每人分擔7萬元，認為原告請求被告與乙○○、戊○○、丁○○等人應共同負擔之精神慰藉金金額以100萬元計
    算，尚嫌過高，應予核減為40萬元，方屬公允，逾此數額之
    請求，為無理由。
五、按數人共同不法侵害他人之權利者，連帶負損害賠償責任，
    因連帶債務人中之一人為清償、代物清償、提存、抵銷或混
    同而債務消滅者，他債務人亦同免其責任。又債權人向連帶
    債務人中之一人免除債務，而無消滅全部債務之意思表示者
    ，除該債務人應負擔之部分外，他債務人仍不免責，民法第
    274、276條第1項分別定有明文。原告已與本件共同行為人
    乙○○、戊○○、丁○○達成和解，由訴外人乙○○、戊○○、丁○○給付原告精神慰藉金共21萬元，有和解書附卷可
    參，且和解書並無免除被告債務等文字之記載，則被告就40
    萬元所負連帶賠償責任，其內部分擔額各4分之1，為10萬元
    。
六、綜上所述，原告依侵權行為之法律關係，請求被告給付原告
    10萬元，及自起訴狀繕本送達之翌日即96年11月28日起至清
    償日止，按週年利率百分之五計算之利息，為有理由，應予
    准許。逾此所為請求，為無理由，應予駁回。
七、本件所命被告給付之金額未逾500,000元，依民事訴訟法第
    389條第1項第5款應依職權宣告假執行。其餘原告敗訴部分
    ，假執行之聲請已失所附麗，應予駁回。並確定訴訟費用即
    公示送達登報費300元，其中120元由被告連帶負擔，餘180
    元由原告負擔。
八、本件原告之訴為一部有理由，一部無理由，依民事訴訟法第
    第385條第1項前段、第79條、第85條第2項、第87條、第389
    條第1項第5款，判決如主文。
中    華    民    國    97    年    12   月    25  日
                  民事第二庭    法    官    李杭倫
以上正本證明與原本無異。
如對本判決上訴，須於判決送達後20日內向本院提出上訴狀。
中    華    民    國    97    年    12   月    25  日
                                書 記 官    蔡曉卿


司法院資訊處製作；財團法人民間司法改革基金會備份。
